【裁判字號】    95,交聲,409
【裁判日期】    951106
【裁判案由】    違反道路交通管理處罰條例聲明異議
【裁判全文】
臺灣士林地方法院交通事件裁定         95年度交聲字第409號
原處分機關  臺北市交通事件裁決所
異  議  人
即受處分人  甲○○
上列受處分人因違反道路交通管理處罰條例案件，對於臺北市交
通事件裁決所於95年4 月28日所為之處分（原處分案號：北市裁
二字第裁22－AEU029681 號），聲明異議，本院裁定如下：
    主  文
異議駁回。
    理  由
一、按民國94年2 月5 日公布、95年2 月5 日生效施行之行政罰
    法，其第1 條、第5 條分別規定：「違反行政法上義務而受
    罰鍰、沒入或其他種類行政罰之處罰時，適用本法。但其他
    法律有特別規定者，從其規定」、「行為後法律或自治條例
    有變更者，適用行政機關最初裁處時之法律或自治條例。但
    裁處前之法律或自治條例有利於受處罰者，適用最有利於受
    處罰者之規定」。而交通違規事件之裁罰，性質上屬於交通
    行政主管機關本於職權就公法上具體事件所為之決定而對外
    直接發生法律效果之單方行政行為；本質上係屬行政罰，是
    於本案就道路交通管理處罰條例之相關處罰規定，即應適用
    行政罰法第5 條之規定。查異議人即受處分人違規後，道路
    交通管理處罰條例第45條、第60條、第63條業於94年12月28
    日經修正公布，並自95年7 月1 日起生效施行，而行政機關
    即最初臺北市交通事件裁決所最初裁處時係95年4 月28日，
    查該裁處時點前，又別無有利於受處罰者之法律可資適用，
    即應依行政罰法第5 條規定，適用行政機關即臺北市交通裁
    決所最初裁處時之法律。至最高行政法院89年9 月13日89年
    度9 月份第1 次庭長法官聯席會議決議意旨針對稅捐稽徵法
    第48條之3 規定之解釋，將該法所指「裁處時」解釋包括訴
    願、再訴願及行政訴訟之決定或判決。惟比較該法與行政罰
    法第5 條之文義，行政罰法既明指「『行政機關』最初裁處
    時」，即無比附援引再行為同旨擴張解釋之餘地；況於本案
    情形道路交通管理處罰條例第21條第1 項第6 款業於95 年7
    月1 日修正公布施行，比較修法前後對於汽車駕駛人使用註
    銷之駕駛執照駕駛小型車或機器腳踏車之罰則，均處汽車駕
    駛人新臺幣（下同）6,000 元以上12,000元以下罰鍰，僅修
    正該條文由第6 款改置為同條第1 項第4 款，並就「駕駛執
    照業經『吊銷』仍駕駛小型車或機器腳踏車者」另設規範，
    核其修正部分，均僅為不影響實質規範內容之文字調整，僅
    將條文編排調整而已，不涉原條例處罰構成要件之變更、減
    輕或免除，亦不存在必適用新法藉以維護之公益，依此，行
    政罰法第5 條所定違法判斷基準時點，自權力分立、訴訟經
    濟、權利救濟有效性之觀點考慮，均無違憲疑義，自更無恣
    意為擴張解釋之理，合先敘明。
二、按汽車駕駛人，使用註銷之駕駛執照駕駛小型車或機器腳踏
    車者，處新臺幣（下同）6,000 元以上12,000元以下罰鍰，
    並當場禁止其駕駛及扣留其車輛牌照，駕駛執照應扣繳之，
    道路交通管理處罰條例第21條第1 項第6 款、同條第4 項定
    有明文。
三、原處分意旨略以：異議人即受處分人於95年1 月13日14時10
    騎乘CFX-269 號重型機車行經臺北市○○區○○路與康寧路
    3 段口，為臺北市警察局內湖分局員警攔檢舉發「無照駕駛
    」後，經原處分機關依法改裁「使用註銷駕駛執照行駛」違
    規，依道路交通管理處罰條例第21條第1 項第6 款及同條第
    4 項之規定，處罰鍰12,000元整並扣繳駕駛執照。
四、異議意旨略以：異議人即受處分人以並未收到裁決所逕行註
    銷駕駛執照裁決書（因長期沒住戶籍地）及違規事實舉發有
    誤（因舉發通知單上出生年月日、地址不符），爰依法聲明
    異議云云。
五、經查：
  (一)異議人前於94年1 月15日14時31分，於臺北市○○路及基隆
    路口，經警舉發「不依標誌標線號誌指示」之違規（下稱第
    一次處分），原處分機關於94年4 月6 日作出裁決，依道路
    交通管理處罰條例第48條第1 項第2 款之規定，處1,800 元
    罰鍰，並依同條例第63條第1 項規定並記違規點數1 點，此
    有臺北市交通事件裁決所違反道路交通管理事件裁決書（原
    舉發案號：北市裁四字第裁22-ABI900344號）1 紙在卷足憑
    ，堪認異議人確有於上開時、地有不依標誌標線號誌指示違
    規之事實。
  (二)惟異議人以未收到前開臺北市交通事件裁決所之裁決書為辯
    ，是該第一次處分之裁決書是否合法送達，從而可令異議人
    知悉未繳納罰鍰，原處分機關將處以吊銷其駕駛執照之不利
    處分為處罰內容，為本件之爭執所在，應即先究明原處分機
    關是否已合法送達第一次處分裁決書。按「處理違反道路交
    通管理事件，有關文書送達之程序，依行政程序法之規定」
    ；「送達，於應受送達人之住居所、事務所或營業所為之」
    ；「於應送達處所不獲會晤應受送達人時，得將文書付與有
    辨別事理能力之同居人、受僱人或應送達處所之接收郵件人
    員」；「由郵政機關為送達而不能依前開規定為之者，得將
    文書寄存於送達地之郵政機關，並作送達通知書2 份，1 份
    黏貼於應受送達人住居所門首，另1 份交由鄰居轉交或置於
    該送達處所信箱或其他適當位置，以為送達」，違反道路交
    通管理事件統一裁罰基準及處理細則第5 條及行政程序法第
    72條第1 項前段、第73條第1 項、第74條亦分別定有明文，
    準此，郵務寄存送達應向受送達人之住居所為之，始生合法
    送達之效力。
  (三)查本件異議人駕駛執照基本資料地址為「臺北市○○區○○
    街129 巷1-1 號2 樓」，且異議人係於95年5 月5 日方自臺
    北市○○區○○里○○鄰○○街129 巷1 之1 號2 樓遷入臺北
    縣三重市○○里○○鄰○○街45巷27號4 樓，迄今未再變更，
    此有法務部戶役政連結作業系統個人基本資料表2 紙在卷可
    按，顯見異議人仍以上開駕駛執照基本資料地址為舉發違反
    道路交通管理事件裁決書送達時之送達地址。原處分機關於
    94 年4月6 日作出裁決後，將該裁決書依上開異議人資料地
    址掛號郵寄予異議人，又因郵務人員未獲會晤異議人，亦無
    受領文書之同居人、受雇人或應送達處所之接收郵件人員而
    送達不到，嗣逕以「寄存送達」方式，於94年8 月10日將裁
    決書寄存內湖東湖郵局，並作送達通知書兩份，1 份黏貼於
    應受送達人住居所門首，另1 份置於送達處所信箱或其他適
    當位置，以為送達，此有臺北市交通事件裁決所94年8 月10
    日送達證書影本1 紙在卷足憑，參諸上開說明，第一次裁決
    書顯已生合法寄存送達之效力。
  (四)又受處分人，不服第8 條主管機關所為之處罰，得於接到裁
    決書之翌日起20日內，向管轄地方法院聲明異議，有道路交
    通管理處罰條例第87條第1 項可資參照。異議人卻遲至95年
    1 月18日始向臺北市交通事件裁決所到案對第一次處分提出
    申訴，有異議人95年1 月18日申訴書1 紙在卷可稽，亦已逾
    法定應到案或申訴之期限達30日以上，是原處分機關逕以受
    處分人逾期未到案，遂依道路交通管理處罰條例第65條規定
    ，於94年10月27日易處逕行註銷駕駛執照1 年（94年10月27
    日至95年10月26日止），且須重新考領駕駛執照之裁決（臺
    北市交通事件裁決所95年1 月24日北市裁三字第0953064130
    0 號函1 紙參照），即無違法。
  (五)綜上，原處分機關就前開裁決書既已於94年8 月10合法寄存
    送達，已如前述，異議人既未在法定期限內提起聲明異議，
    亦未遵期繳納罰鍰，原處分機關依上揭之規定，處分註銷其
    駕駛執照1 年，且須重新考領駕駛執照，並逕行註銷，於法
    並無不合。則異議人經原處分機關逕行註銷駕照後迄今，未
    曾重新考領汽車駕駛執照，又於95年4 月28日14時10分許，
    駕駛CFX-269 號重型機車，行經臺北市○○路與康寧路3 段
    口，為警攔檢舉發「無照駕駛」後，經原處分機關裁處「使
    用註銷駕駛執照駕車」，則該裁決亦於法無違。
  (六)異議人又以該舉發違反道路交通管理事件通知單上記載之「
    地址」及「出生年月日」欄記載有誤，執詞異議。細繹本件
    舉發違反道路交通管理事件通知單上之地址欄確實誤載「北
    市○○區○○街129 巷7 之1 號2F」（應為「北市○○區○
    ○街12 9巷1 之1 號2 樓始為正確），出生年月日欄亦誤載
    為48年8 月28日（應為41年8 月28日），惟其餘受處分人姓
    名、身分證統一編號、性別、車牌號碼、車輛種類、車主姓
    名、違規時間、違規事實、違規地點及舉發違反法條等欄項
    記載尚屬正確，且已得特定違規行為人及違規事實，是本件
    舉發通知單「地址」、「出生年月日」之記載錯誤，顯係誤
    寫，已據臺北市政府警察局交通分局95年5 月15日北市警內
    分交字第09531725400 號函說明，亦已依實記載於裁決書各
    欄內容，是該舉發違反道路交通管理事件通知單（案號：北
    市警交字第AEU029681 號）、違反道路交通管理事件裁決書
    （案號：北市裁二字第裁22-AEU029681號）之行政處分正確
    性仍不受影響，異議人上開所辯，難認可採。
  (七)本件異議人使用註銷駕駛執照駕車之違規事實明確，原處分
    機關依道路交通管理處罰條例第21條第1 項第6 款之規定，
    裁罰12,000元罰鍰並扣繳駕駛執照，於法相合，亦屬允當，
    本件異議為無理由，應予駁回。
六、據上論斷，應依道路交通案件處理辦法第19條，裁定如主文
    。
中    華    民    國    95    年    11    月    6     日
                  交通法庭法  官  許辰舟
以上正本證明與原本無異。
如不服本裁定應於裁定送達後5日內向本院提出抗告狀。
                          書記官  洪忠改
中    華    民    國    95    年    11    月    6     日


司法院資訊處製作；財團法人民間司法改革基金會備份。
